臺灣桃園地方法院刑事判決　　　　　　　　　　　　　九十年度訴字第一一五號
　　公　訴　人　臺灣桃園地方法院檢察署檢察官
　　被　　　告　丁○○
右列被告因偽造文書等案件，經檢察官提起公訴（九十年度偵字第一四六四、二六一
四號），本院判決如左：
    主  文
丁○○連續行使偽造私文書，足以生損害於公眾及他人，累犯，處有期徒刑壹年。附
表編號一至四所示當票客戶聯肆張及收執聯、存根聯上偽造「戊○○」之署押各壹枚
共捌枚、印文各壹枚共陸枚、桃園縣警察局八九（通知聯）桃警局交字第Ｄ九Ａ四八
六五九四號舉發違反道路交通管理事件通知單之「移送聯」、「迴覆聯」及「存根聯
」上偽造之「戊○○」署押各壹枚共枚、偽造「戊○○」之印章壹枚、新竹國際商
業銀行山子頂分行存款相關業務申請書上「金融卡領取及啟用」欄、「立約人」欄、
印鑑卡「印鑑」欄、印鑑卡背面「簽章」欄偽造「戊○○」之印文各壹枚共肆枚、及
該申請書上「立約人」欄、印鑑卡背面「簽章欄」偽造「戊○○」之署押各壹枚共貳
枚、「新竹國際商業銀行山子頂分行帳號00000000000號，戶名戊○○」
之存摺壹本、該帳戶之「金融卡」壹張、變造「戊○○」身分證上之丁○○照片壹張
，均沒收。又意圖為自己不法之所有，以恐嚇使人將本人之物交付，累犯，處有期徒
刑拾月。應執行有期徒刑壹年捌月。附表編號一至四所示當票客戶聯肆張及收執聯、
存根聯上偽造「戊○○」之署押各壹枚共捌枚、印文各壹枚共陸枚、桃園縣警察局八
九（通知聯）桃警局交字第Ｄ九Ａ四八六五九四號舉發違反道路交通管理事件通知單
之「移送聯」、「迴覆聯」及「存根聯」上偽造之「戊○○」署押各壹枚共枚、偽
造「戊○○」之印章壹枚、新竹國際商業銀行山子頂分行存款相關業務申請書上「金
融卡領取及啟用」欄、「立約人」欄、印鑑卡「印鑑」欄、印鑑卡背面「簽章」欄偽
造「戊○○」之印文各壹枚共肆枚、及該申請書上「立約人」欄、印鑑卡背面「簽章
欄」偽造「戊○○」之署押各壹枚共貳枚、「新竹國際商業銀行山子頂分行帳號00
000000000號，戶名戊○○」之存摺壹本、該帳戶之「金融卡」壹張、變造
「戊○○」身分證上之丁○○照片壹張，均沒收。
    事  實
一、丁○○曾於民國八十六年間，因偽造文書案件，經本院以八十七年易緝字第一六
    號判決判處拘役三十日確定，於八十八年八月十七日易科罰金執行完畢，又於八
    十七年間因違反麻醉藥品管理條例案件，經臺灣臺北地方法院以八十七年度易字
    第一三六七號判決判處有期徒刑三月確定，並於八十七年六月三十日易科罰金執
    行完畢。
二、丁○○猶不知悔改，因身上無身分證以及懷疑自己遭通緝，竟基於收受贓物及變
    造特種文書之概括犯意，於八十九年十月底某日，在桃園縣桃園市○○路與三民
    路口，明知不詳姓名年籍綽號「阿發仔」之成年男子（非己○○）所持來之戊○○之國民身分證係屬來路不明之贓物（該身分證係戊○○放在其所有車牌號碼Ｂ
    Ｎ—七六七七號之自用小客車上，於八十九年九月二十日上午八時許，連同上開
    自小客車在新竹縣新竹科學園區，遭不詳姓名年籍之人竊取），竟仍予收受，旋
    在桃園縣桃園市○○路二二五之四號十一樓住處，將上開身分證上戊○○之照片
    撕毀後，再以換貼自己照片之方式變造該身分證，足以生損害於戶政機關對身分
    證件管理之正確性及戊○○本人。
三、丁○○取得前開變造之身分證後，復基於行使變造特種文書、行使偽造私文書之
    概括犯意，分別於附表所示之時間，持上開變造之身分證，向附表所示之地點之
    當鋪，冒用戊○○名義典當金飾，並以附表所示方式偽造該典當證明之私文書，
    及行使變造特種文書，復將該如附表編號一至四典當證明收執聯、存查聯及編號
    五之存查聯交當鋪人員存查行使，足以生損害於戊○○本人及附表所示當鋪對典
    當客戶管理之正確性。
四、丁○○嗣於八十九年十二月二十八日三時十分許，駕駛車牌號碼ＩＵＮ—五一七
    號重型機車，行經桃園縣龍潭鄉○○路，因無照駕駛為桃園縣警察局平鎮分局龍
    潭分駐所警員攔檢時，復承前開行使變造特種文書、行使偽造私文書之概括犯意
    ，出示上開變造身分證供員警填載於桃園縣警察局八九桃警局交字第Ｄ九Ａ四八
    六五九四號舉發違反道路交通管理事件通知單上，丁○○復在上開通知單「移送
    聯」上偽造「戊○○」之署押，並因複寫之故，致亦同時偽造「戊○○」之署押
    於同份通知單之第三聯即「迴覆聯」及最末聯「存根聯」上，偽造足以表明違規
    人係戊○○，及戊○○已收受該違反道路交通管理處罰條例通知單無訛等意思之
    私文書，並持以行使，而交與警員收執轉呈該管單位，足以生損害於戊○○本人
    及桃園縣警察局、公路監理機關對於交通事件管理之正確性。
五、丁○○又承前開行使變造特種文書、行使偽造私文書之概括犯意，於九十年一月
    五日在桃園縣平鎮市新竹國際商業銀行山子頂分行（下稱新竹商銀山子頂分行）
    附近，委託不知情之成年刻印商偽刻「戊○○」印章一枚後，持上開變造之身分
    證及偽刻之印章至新竹商銀山子頂分行，申請開立戶名戊○○、帳戶號碼000
    00000000帳號使用，接續將偽刻戊○○之印章蓋用印文於新竹國際商業
    銀行之印鑑卡「印鑑」欄、「簽章」欄上及存款相關業務申請書「金融卡領取及
    啟用」欄、「立約人」欄上共四枚，並接續偽造「戊○○」之署押於上開印鑑卡
    「簽章」欄及申請書「立約人」欄各一枚，完成屬於申請文件之私文書，並持交
    銀行承辦人員。又其在偽造上開私文書之同時，先持前揭變造之身分證及偽刻之
    印章交付承辦人員供核對身分以行使，並使該不知情之承辦人員將上開偽刻之印
    章蓋用在上開帳號之存摺內頁，嗣順利取得上開帳戶之存摺一本及金融卡一張，
    足生損害於戊○○本人及新竹商銀山子頂分行對存款帳戶管理之正確性。
六、丁○○復承前開收受贓物及行使變造特種文書之概括犯意，於九十年一月十一日
    （起訴書誤載為十日）二時四十分許，明知不詳姓名年籍綽號「阿貴」（起訴書
    誤載為「小仁」）之成年人在桃園縣大溪鎮靠近山邊處所交付車牌號碼ＫＹ—四
    八六０號之自小客車係來路不明之贓物（該自小客車係丙○○所有，於九十年一
    月十一日二時三十五分許，在桃園縣大溪鎮永福里十鄰烏塗窟五二之十三號住處
    前，遭不詳姓名年籍之人所竊取），竟仍予收受，並於同年月十一日淩晨二時四
    十五分許，在桃園縣大溪鎮武嶺橋西端為警當場查獲，丁○○為逃避刑責，復持
    上開變造之身分證冒名應訊，嗣為警發覺有異，始未得逞，足以生損害於戊○○
    本人及警察機關對刑事案件偵查之正確性。並扣得變造之身分證一張、當票五張
    及桃園縣警察局八九（收執聯）桃警局交字第Ｄ九Ａ四八六五九四號舉發違反道
    路交通管理事件通知單一張。丁○○經警方隨案移送臺灣桃園地方法院檢察署檢
    察官偵辦，經檢察官於同日諭令限制住居而釋放。
七、丁○○復於九十一年一月十二日上午十時許，意圖為自己不法之所有，在桃園縣
    龍潭鄉○○路二九０巷八號前，先竊取甲○○所有停放在該處箱型小貨車內之汽
    車鑰匙後，再以前開鑰匙竊取甲○○所有車牌號碼ＡＲ—０二三三號之自小客車
    及車內之福斯汽車操作手冊、甲○○所有印章一枚，得手後，復於同年月十四日
    ，依據甲○○在車上所留下之行動電話號碼0000000000號，打上開號
    碼之電話恫嚇甲○○稱：要匯款新臺幣（下同）二萬元至上開新竹商銀山子頂分
    行「戊○○」之帳戶內，若不付贖款或報警，將無法取回車輛等語，使甲○○因
    擔心汽車無法取回，致心生畏懼，嗣經討價還價後，丁○○同意將贖款降為一萬
    五千元，甲○○即於同日將一萬五千元匯進上開帳戶內，丁○○於次日即以金融
    卡將一萬五千元提領花用，然丁○○將該自小客車放置在桃園縣中壢市○○○路
    旁，並未歸還甲○○，嗣於九十年二月四日二時三十分許，丁○○在桃園縣平鎮
    市○○路靈骨塔附近為警查獲，並在其衣服口袋中查扣得前揭新竹商銀存摺一本
    及金融卡一張，以及與本案無關之安非他命一包，並依丁○○之供述，於同日十
    五時許，前往平鎮市○○路○○段四０六巷九十號四樓住處執行逕行搜索，另扣
    得車牌號碼ＡＲ—０二三三號之自小客車新領牌照登記書、福斯汽車操作手冊、
    甲○○印章，以及與本案無關之不具殺傷力之改造手槍一把。
八、案經桃園縣警察局大溪分局、平鎮分局分別報告臺灣桃園地方法院檢察署檢察官
    偵查起訴。
     理  由
一、訊據被告丁○○對於上開行使變造特種文書、行使偽造私文書之犯行均坦承不諱
    ，惟矢口否認有何收受贓物、竊盜及恐嚇取財之犯行，辯稱：伊並未竊取戊○○
    及甲○○所有上開自小客車，戊○○身分證係己○○所交付並非伊所偷，另新竹
    商銀山子頂分行之帳戶是綽號「阿貴」者，先叫伊去平鎮市之刻印店刻印章，再
    到新竹商銀山子頂分行申請帳戶使用，丙○○所有上開自小客車是「阿貴」與伊
    換開伊向乙○○所借之車而遭查獲，伊不知係贓車，甲○○所有上開自小客車是
    伊用二萬元向「阿貴」買的，並非伊偷的，且伊並沒有打電話對甲○○恐嚇要求
    贖車，伊在九十年二月四日為桃園縣警察局平鎮分局查獲時，遭警員徐哲明毆打
    刑求，造成伊肋骨斷了三根云云。惟查：
（一）被告在上揭時、地自綽號「阿發仔」之成年男子處收受戊○○遭竊之身分證，
      再以換貼自己之相片於戊○○之身分證之方式變造身分證後，並持該變造之身
      分證連續於附表所示之時間、地點，冒用戊○○之名義，以附表所示之方式行
      使變造特種文書、偽造私文書、及於八十九年十二月二十八日三時十分許，持
      上開變造身分證供警員林科安查驗，並在警員填寫之桃園縣警察局（八九）桃
      警局交字第Ｄ九Ａ四八六五九四號舉發違反道路交通管理事件通知單上偽造「
      戊○○」之署押等情，業經被告於警、偵訊及本院調查審理中坦承不諱，並有
      上開變造之身分證、附表所示之五張當票及舉發違反道路交通管理事件通知單
      附卷可證，而戊○○之身分證係放在其所有車牌號碼ＢＮ—七六七七號之自用
      小客車上，於八十九年九月二十日上午八時許，該自小客車連同上開身分證在
      新竹科學園區，遭不詳姓名年籍之人竊取，嗣後雖找回失竊之自小客車，然放
      在車內之身分證卻已失竊等情，業經被害人戊○○於警詢時指述歷歷，並有車
      籍作業系統—查詢認可資料在卷可稽，是上開身分證確屬贓物無誤，被告向不
      詳姓名年籍之人取得他人身分證後，復隨意加以變造乙節，亦據被害人戊○○
      於警詢中陳稱：「身分證是我遭竊的那張沒錯，但是相片已被撕掉，而貼上丁○○的相片，已被變造過交通違規通知單及五張當票都不是我的，可能是丁○○持偽造證件去交通違規及去當鋪典當的吧」等語（見九十年度偵字第一四六
      四號偵查卷第六頁反面）明確，顯然被告應當知悉該身分證係屬贓物無訛。雖
      被告於偵訊時供稱上開身分證係伊國中同學的弟弟己○○所交付云云（見上揭
      偵查卷第二三頁正面），然為證人己○○所否認，此據證人己○○於本院調查
      時證稱：沒有在八十九年間交付戊○○之身分證給被告，且之前與被告有嫌隙
      ，被告還打電話去罵伊女朋友等語（見本院九十年八月一日訊問筆錄第三頁）
      明確，是自難僅憑被告之片面指述即認上開戊○○之身分證係證人己○○所交
      付，更何況被告與證人己○○曾有嫌隙，亦不排除被告故意誣陷己○○之可能
      ，是上開身分證應係不詳姓名年籍綽號「阿發仔」之成年人所交給被告，被告
      指稱係證人己○○交付上開身分證云云，實難採信。又被告於本院審理時改稱
      ：戊○○之身分證係「阿發仔」拿給伊，請伊幫忙變造身分證，換成他的照片
      云云，惟此與其於警詢中所供：「戊○○身分證．．．朋友『阿發仔』交給我
      的。我把相片撕下來，再貼上我的相片」等語（見九十年度偵字第一四六四號
      偵查卷第五頁正面）不符，案重初供，應以其在警詢中所供為可採。被告上開
      犯行事證明確，應依法論科。
（二）至被告辯稱在九十年二月四日為警查獲時，遭桃園縣警察局平鎮分局警員徐哲
      明毆打刑求云云。經查被告於九十年二月四日為警移送至臺灣桃園地方法院檢
      察署，經內勤檢察官訊問後，因前案施用毒品案件，仍有殘餘之強制戒治未執
      行，而移送臺灣桃園看守所附設勒戒處所執行強制戒治，被告於該所內檢查身
      體時，頭、臉、背、肩、胸部及雙腳固有多處淤青及擦傷，並自述：於九十年
      二月三日（應係四日）凌晨一時左右，在平鎮○○○○道路上被仇人圍毆，導
      致臉部多處淤傷及胸部多處瘀青、雙肩淤青、雙腳雙掌淤青，未經醫院治療目
      前仍感疼痛，於九十年二月三日（應係四日）凌晨三點多，在平鎮分局因毒品
      案偵訊時，被一名警員用木棒打伊頭部及背部及用腳踢伊跨下，導致背部淤青
      、頭部擦傷、左腿跨下淤青，未經醫院治療，目前仍感疼痛等語，有臺灣桃園
      看守所九十一年九月二十七日桃所憲衛字第０九一００００六八五號函暨所附
      臺灣桃園看守所附設勒戒處所新收收容人內外傷紀錄表及照片十一張在卷可稽
      ，惟被告為警移送至臺灣桃園地方法院檢察署於內勤檢察官訊問時，僅供稱：
      因買賣電腦糾紛，遭十幾個人圍毆等語（見九十年度偵字第二六一四號偵查卷
      第二八頁正面），並未聲稱曾遭警員毆打刑求，且被告自訴警員徐哲明傷害案
      件經本院以九十年自字第四九號審理中，據該案之證人陳國慶即與徐哲明第一
      次前往靈骨塔查獲被告之平鎮分局警備隊警員證稱：沒有看見徐哲明打被告等
      語，核與證人陳俊年即平鎮分局警備隊警員亦證稱：「當日沒去抓丁○○。當
      時他在三樓，有看過他。一整天都有看到他。當時他沒有講他被徐哲明打。我
      沒有看到徐哲明打他」等語相符，此有該案卷影本在卷可佐。又被告既供稱：
      在九十年二月四日曾遭仇人十幾人圍毆，並受有臉部多處淤傷及胸部、雙肩、
      雙腳、雙掌淤青等傷害，則被告受有上開之傷害，亦不能確證係徐哲明所為，
      又被告於九十年二月四日在平鎮分局訊問時，自稱身上之傷係跌倒造成，訊問
      過程中並未遭警方刑求或逼供，陳述過程被告之語氣和緩、連續陳述並無間斷
      ，此有本院勘驗被告在警訊時錄製之錄音帶後，製作之勘驗筆錄附卷可證，該
      勘驗筆錄並當庭提示被告表示意見，被告亦供稱：製作筆錄時沒有打我等語（
      見本院九十一年十月二十三日訊問筆錄第五頁），核與證人甲○○於偵訊時證
      稱：在平鎮警局時沒有看見警察圍毆被告等語（見九十年度偵字第二六一四號
      偵查卷第六八頁反面）相符，足見被告於平鎮分局為警詢問時，並未遭到強暴
      、脅迫或其他不正之方法，其供述應係出於自由意志，被告辯稱係遭警員刑求
      才為不實之供述云云，實難採信。
（三）另被告使不知情之成年刻印商偽刻「戊○○」之印章一個，連同上開變造之身
      分證，持向新竹商銀山子頂分行申請辦理存款帳號使用部分，對於上開犯罪事
      實，業據被告於警、偵訊及本院調查、審理中坦承不諱，復有扣案之上開存摺
      一本、金融卡一張、新竹商銀山子頂分行九十年三月九日竹商銀山頂字第四六
      之一號函暨所附之印鑑卡、存款相關業務申請書影本等在卷可證，被告雖辯稱
      係綽號「阿貴」拿一千元，叫伊去辦理上開帳戶使用，伊已將辦好之存摺、金
      融卡均交給「阿貴」，都在「阿貴」身上，扣案之存摺及金融卡並非在伊身上
      查獲，而是警方在平鎮市○○路○○段四０六巷九二號四樓之空屋查獲云云，
      惟上開扣案之存摺及提款卡係於九十年二月四日在被告身上查獲之事實，業據
      被告於警詢時供陳：「我在九十年二月四日二時三十分許，在平鎮市○○路（
      靈骨塔）附近，經警查獲，警方並在衣服口袋中起獲安非他命一小包及新竹國
      際商業銀行金融卡及存摺一張（本）等物帶案」等語（見九十年度偵字第二六
      一四號偵查卷第七頁反面、第八頁正面）無訛，核與證人徐哲明即當時查獲被
      告之警員於本院調查時證稱：當時線民在案發地點經過聽到有人叫救命，就通
      知我們說那個地方是靈骨塔，不知道發生何事叫我們過去看，結果我、陳國慶
      就到現場，看到被告整個人是蹲在靈骨塔前廣場，我就問他姓名，因為被告當
      時氣喘嚴重講話講不清楚，我就摸他口袋，要看他證件，就摸到壹包安非他命
      、金融卡、存摺等物，．．．」等語（見本院九十一年時月二十三日訊問筆錄
      第二、三頁）相符，且被告於其兄黃江川檢舉證人徐哲明涉嫌傷害之案件，於
      九十年二月二十六日在臺灣新竹戒治所接受訊問時供稱：扣案之存摺及提款卡
      係徐哲明在平鎮分局警備隊裡，從一個公文封內取出云云（見卷附本院九十年
      自字第四九號案卷影本），顯與被告於本院調查時供稱：係在平鎮市○○路○○段四０六巷九二號四樓之空屋查獲云云，前後矛盾，足見被告辯稱不是在伊
      身上查獲云云，應係事後卸責之詞，不足採信。
（四）又被告於九十年一月十一日二時四十分許，收受車牌號碼ＫＹ—四八六０號之
      贓車乙節，訊據被告對於右揭時、地駕駛上開贓車為警查獲等情，均坦承不諱
      ，惟矢口否認有何收受贓物犯行，辯稱：當天係伊開著向乙○○借的廂型車，
      載綽號「阿貴」之成年男子去借車，「阿貴」借到該自小客車後，因當時下大
      雨，乙○○的車子沒有雨刷，為了安全起見，遂向「阿貴」要求換車，所以伊
      開「阿貴」借來的車，並不知該自小客車為贓車云云，經查車牌號碼ＫＹ—四
      八六０號之自小客車為被害人丙○○所有，並於九十年一月十一日二時三十五
      分許，在桃園縣大溪鎮永福里十鄰烏塗窟五二之十三號住處前，遭不詳姓名年
      籍之人竊取乙節，業據被害人丙○○於警詢中指述歷歷，並有車籍作業系統—
      查詢認可資料、認領保管單各一紙在卷可稽，是上開自小客車確屬贓物無誤。
      至被告於警詢時供稱：上開自小客車係向綽號「小倫」借的，亦不知小倫之真
      實姓名云云（見九十一年度偵字第一四六六號偵查卷第四頁反面），於內勤檢
      察官偵訊時亦堅稱係向綽號「小仁」所借（見上揭偵查卷第二二頁反面）。嗣
      於檢察官偵訊時即改稱：跟朋友「葉佳貴」借的，而「葉佳貴」是向「小仁」
      借的云云（見上揭偵查卷第四七頁），則被告究竟係向誰借用上開自小客車，
      前後供述不一，被告於本院調查時又供稱：當天我是跟乙○○借車，借一台藍
      色廂型車，我就直接載阿貴，阿貴也有去，但是沒有進去見到證人李，因為阿
      貴有和李借車借不到。我借到以後就載阿貴到大溪借車，和阿貴的朋友借車，
      我在車上等他，沒有看到他朋友，那時候約十二點過後約一、兩點，後來阿貴
      就直接開車出來。那部也是廂型車。因為那天下雨，乙○○的車子沒有雨刷，
      大概以前就這樣，是雨刷不能動，我視力不好，結果就和阿貴換車，阿貴說好
      ，然後換車以後開沒有十分鐘就被警察抓到。警察有看到阿貴開的那台車跑掉
      ，警察問我說那台車是誰的？我說是小倫的」云云（見本院九十年九月二十六
      日訊問筆錄第六頁），與證人乙○○於本院調查時證稱：曾於九十年一月十一
      日當天借一台車牌號碼ＫＵ—七六七０號之藍色箱型車給被告使用云云（見本
      院九十年九月二十六日訊問筆錄第八頁）就借車一節固相吻合，惟證人乙○○
      亦證稱：其所有之車子是好的，功能都正常，被告好像沒有向伊說過雨刷壞掉
      等語（見本院上開時日訊問筆錄第四、五頁）即與被告所稱雨刷壞掉乙節不符
      ，且證人姚敏通即當時查獲被告之警員於本院調查時證稱：「（有無看到另外
  壹台車跑掉？被告於前次本院訊問中所言有何意見？提示並告以要旨）我問被
      告前面那台車是誰的，被告說不知道。前面那台車在被告的前面，我感覺好像
      是和被告一起的，所以才問被告。前面那台車是小貨車，什麼顏色不記得了。
      我確定不是廂型車」、「（你看到那台小貨車是否很舊？）看得出來有帆布，
      但是我可是確定不是廂型車」等語（見本院九十年十一月五日訊問筆錄第四頁
      ），足見被告所謂「葉佳貴」開乙○○之藍色箱型車在前面跑掉，顯與證人姚
      敏通證述當時前面之汽車係小貨車之車型不符，是證人乙○○當天縱然曾借車
      子給被告使用，亦無從證明被告當天係開證人乙○○所有之箱型車載「阿貴」
      去大溪借車，足見被告所稱係載「阿貴」向朋友借車，因證人乙○○所有之車
      子雨刷壞掉，才和「阿貴」換車云云，實難採信，是被告於凌晨二時四十分許
      向不詳姓名年籍綽號「阿貴」之成年人借車使用，卻不知其詳細之姓名年籍資
      料及居住處所，顯與常理不符，且被告於警、偵訊時有多所隱瞞，若非知悉所
      借用之汽車為贓車，何以於警、偵訊及本院訊問時，供述前後矛盾不一，此外
      ，復未向綽號「阿貴」索取行車執照及車籍資料，是綜上證據及情節，被告對
      上開自小客車應屬來路不明贓物之認識，至為顯然，被告所辯，顯係事後卸責
      之詞，不足採信。
（五）對於犯罪事實欄七所示被告所犯竊盜及恐嚇取財部分，訊據被告矢口否認有何
      竊盜及恐嚇取財之犯行，辯稱：車牌號碼ＡＲ—０二三三號之自小客車係不詳
      姓名年籍綽號「阿貴」之人賣給伊，伊並未打電話恐嚇勒贖車主甲○○，新竹
      商銀之帳戶是「阿貴」在使用，整件事是警察栽贓的云云，經查，車牌號碼Ａ
      Ｒ—０二三三號自小客車，為甲○○所有，於九十年一月十二日上午十時許，
      在桃園縣龍潭鄉○○路二九０巷八號前失竊，於同年月十四日即接獲恐嚇勒贖
      電話，使其心生畏懼，雙方經討價還價後，同意以一萬五千元贖車，對方並給
      予戊○○之名字及新竹商銀山子頂分行之00000000000存款帳號，
      要求甲○○匯款至該帳戶，甲○○亦依其指示匯款一萬五千元至上開帳戶之事
      實，業據被害人甲○○於警詢中指述綦詳（見九十年度偵字第二六一四號偵查
      卷一七頁反面），且有車籍作業系統－查詢認可資料、郵政儲金匯業局儲戶交
      易明細表各乙紙附卷足憑。甲○○所匯一萬五千元之款項亦確實於同年月十四
      日匯至新竹商銀山子頂分行前開帳戶內，並於次日經以金融卡將一萬五千元自
      上開帳戶提出，此有新竹商銀總行九十一年八月三十日竹商銀業管字第０九一
      ０八六一八號函暨所附存摺支存臨時對帳單列印表一紙在卷可證，而被告持有
      上開帳戶存摺及金融卡為警自被告身上查獲乙節，亦經證人徐哲明到庭證稱無
      訛，已如前述，且被害人甲○○於警詢時亦指稱：「（警方今天所查獲犯嫌《
      丁○○、男、五十八年八月三十一日生、Ｚ000000000》是否就向你
      恐嚇勒索之人？）經我當場與犯嫌丁○○對話，可確定其聲音，就是向我恐嚇
      勒索之人」等語（見九十年度偵字第二六一四號偵查卷第一八頁正面）明確，
      均足資證明被告確係於上開時、地打電話向甲○○恐嚇取財之人。至甲○○所
      有上開自小客車為被告所竊之事實，亦據被告於警詢中供稱：伊係在九十年一
      月十二日凌晨二至三時許，在龍潭鄉○○路竊得該自小客車，係在車主家門外
      竊得該車，因車主家門口放有一部箱型小貨車，伊原想（偷）該車上之財物，
      但在車上發現一把福斯汽車鎖匙，故將該福斯汽車偷走等語（見上開偵查卷第
      九頁反面第十頁正面）確實，核與被害人甲○○於偵訊時證稱：「（二月四日
      在警局作筆錄時，丁○○有否承認偷你的車？）有的，他說他在貨車發現一把
      福斯車子的鑰匙，才去偷那部車。我也是聽到這段話才確定是丁○○偷我的車
      子，因為當時我確實將福斯車子的鑰匙放在貨車上」等語（見上開偵查卷第六
      八頁正面）相符，且於本院調查時亦堅稱：「（當天在警察局有無和警察說車
      子如何被偷？）沒有。我沒有告訴警察說把福斯車子的鑰匙放在另外壹台貨車
      的副駕駛座的前方置物台上面，在被告說出是從後車拿鑰匙偷之前我都沒有和
      警察說。當天並不是作筆錄的警員問我的，是剛好另外一個警員走過來，隨口
      問被告是如何偷的，被告說從貨車拿鑰匙偷，我聽到這樣講的時候，我才和警
      察說我貨車車門有被撬開，裡面福斯的鑰匙被拿走了，福斯的車子不見」等語
      （見本院九十年七月二十五日訊問筆錄第二頁）確實，且衡諸常情，上開自小
      客車若非被告所竊，何以被告對於竊車過程能予詳盡描述屬實，又甲○○放在
      車上之印章一個及福斯汽車操作手冊一本均係在被告在桃園縣平鎮市○○路○○段四０六巷九十號四樓所承租之房間內為警逕行搜索查獲，此有桃園縣警察
      局平鎮分局逕行搜索報告書、搜索扣押證明筆錄（收據，證明）各一紙附卷可
      據（見九十年度偵字第二六一四號偵查卷第四頁、第五頁），亦均足證上開自
      小客車為被告所竊無訛。至被告辯稱上開自小客車係向「阿貴」購買乙節，被
      告於偵訊時先稱以三萬元購買（見上開偵查卷第五五頁正面），於本院調查時
      改稱以兩萬元購買（見本院九十年七月二十五日訊問筆錄第二頁），是被告對
      於買賣汽車價金之數額之說詞，前後不一，足見被告所謂向「阿貴」購買該部
      自小客車之辯解，顯係飾卸之詞，不足採信。
（六）綜上所述，被告所辯顯係事後飾卸之詞，委無足採。本件事證明確，被告犯行
      已堪認定。
二、按被告丁○○於前揭時、地自不詳姓名年籍綽號「阿發仔」之成年男子收受戊○○失竊之身分證，並換貼自己之照片，變造戊○○之身分證一張，核其所為，係
    犯刑法第三百四十九條第一項之收受贓物罪、第二百十二條之變造特種文書罪。
    又被告於附表編號一至四所示之時、地，持上開變造之身分證，向當鋪人員表示
    是戊○○本人來典當金飾，使當鋪之店員依據被告交付之身分證，在當票上填寫
    戊○○之身分資料後，被告即在附表編號一至三號之一式三聯之當票上「簽名案
    印」欄內偽造「戊○○」之署押共九枚，印文共九枚，在附表編號四之一式三聯
    之當票上，偽造「戊○○」之署押三枚，另編號五之當票則由當鋪人員填寫並未
    偽造（理由詳後述），而偽造典當證明之私文書持交當鋪人員行使，當鋪人員再
    將客戶聯交給被告收執，其餘兩聯由當鋪存查，核被告所為，係犯刑法第二百十
    六條、第二百十二條行使變造特種文書罪、同法第二百十六條、第二百十條之行
    使偽造私文書罪。被告偽造「戊○○」署押係其偽造私文書行為之部分行為，另
    其偽造該當票之低度應為其行使之高度行為所吸收，均不另論罪；另被告於附表
    編號五所示之時、地，持上開變造之身分證，向當鋪店員表示是戊○○本人來典
    當金飾，使當鋪之店員依據被告交付之身分證，在當票上填寫戊○○之身分資料
    ，並未要求被告署押，核被告此部分所為，係犯刑法第二百十六條、第二百十二
    條行使變造特種文書罪。按在違反道路交通管理事件通知單通知聯上偽造他人署
    押，不待依習慣或特約，單從形式上觀察，即足以知悉係表示由該他人名義出具
    領收通知聯之證明，此與事先在印妥內容之收據上偽簽他人姓名之情形並無不同
    ，當然屬刑法第二百十條所稱之私文書（最高法院八十三年臺上字第六六三一號
    判例意旨參照），公訴意旨認被告在違反道路交通管理事件通知單上偽造他人署
    押之行為，係犯刑法第二百十一條之偽造公文書，容有誤會，惟起訴之基本事實
    相同，應予變更起訴法條，核被告持上開變造之身分證供員警填載於前開舉發違
    反道路交通管理事件通知單上，復在上開通知單上「移送聯」上偽造「戊○○」
    之署押，並因複寫之故，致亦同時偽造「戊○○」之署押於同份通知單之第三聯
    即「迴覆聯」及最末聯「存根聯」上，偽造足以表明違規人係戊○○，及戊○○
    已收受該違反道路交通管理處罰條例通知單無訛等意思之私文書，並持以行使，
    而交與警員收執轉呈該管單位，係犯法第二百十六條、第二百十二條行使變造特
    種文書，同法第二百十六條、第二百十條之行使偽造私文書罪。被告偽造「戊○○」之署押係其偽造私文書行為之部分行為，為偽造私文書罪所吸收，另其偽造
    私文書之低度應為其行使之高度行為所吸收，均不另論罪。又被告為警查獲，持
    上開變造之身分證冒名應訊，向警員表示係戊○○本人，嗣為警識破，始未得逞
    ，核被告所為，係犯刑法第二百十六條、第二百十二條行使變造特種文書罪。再
    被告委託不知情之成年刻印商偽刻「戊○○」名義印章一個，係犯刑法第二百十
    七條第一項偽造印章罪，其係利用不知情之成年刻印商為之，係間接正犯。被告
    又持上開變造之身分證及偽刻之印章至新竹商銀山子頂分行，申請開立存款帳號
    使用，接續將偽刻戊○○之印章蓋用印文於新竹國際商業銀行之印鑑卡「印鑑」
    欄、「簽章」欄上及存款相關業務申請書「金融卡領取及啟用」欄、「立約人」
    欄上共四枚，並接續偽造「戊○○」之署押於上開印鑑卡「簽章」欄及申請書「
    立約人」欄各一枚，完成屬於申請文件之私文書，並在偽造上開私文書之同時，
    持前揭變造之身分證及偽刻之印章交付銀行承辦人員供核對身分以行使，並使該
    不知情之承辦人員將上開偽刻之印章蓋用在上開帳號之存摺內頁一枚，核被告所
    為，係犯刑法第二百十六條、第二百十二條行使變造特種文書罪、同法第二百十
    六條、第二百十條之行使偽造私文書罪。被告使不知情之銀行承辦人員在存摺內
    頁蓋用上開偽刻戊○○之印章之印文一枚，係間接正犯，被告偽造「戊○○」之
    署押、印章及印文，為偽造私文書之部分行為，以及被告偽造私文書後，持以行
    使，其偽造之低度行為，為行使之高度行為所吸收，均不另論罪。又核被告自不
    詳姓名年籍綽號「阿貴」之成年人處收受贓車之行為，所犯係刑法第三百四十九
    條第一項之收受贓物罪。另被告自不詳姓名年籍綽號「阿發仔」之成年男子收受
    戊○○失竊之身分證，所犯刑法第三百四十九條第一項之收受贓物罪部分，檢察
    官就此部分雖未起訴，然此部分與被告前開收受贓車部分有連續犯裁判上一罪關
    係，本院自得併予審理，則被告前後二次收受贓物、及多次行使變造特種文書及
    行使偽造私文書等行為，所犯之犯罪構成要件相同、時間緊接、方法相同，顯係
    基於概括犯意為之，為連續犯，屬裁判上一罪關係，應依刑法第五十六條之規定
    ，分別以一罪論，均應各加重其刑，被告所犯上開連續收受贓物、連續行使變造
    特種文書、及連續行使偽造私文書等罪間，有方法、目的之牽連關係，屬裁判上
    一罪，應依刑法第五十五條牽連犯之規定從一重之連續行使偽造私文書罪處斷。
    另被告竊取甲○○所有之自小客車，並恐嚇甲○○匯款二萬元，嗣經討價還價降
    為一萬五千元，使甲○○心生畏懼而匯款一萬五千元至上開帳戶內，被告並持上
    開金融卡至某處金融機構設置之提款設備，鍵入提款密碼，將上開款項提領花用
    ，其目的即在恐嚇取財，故被告以金融卡將上開款項提領乃係不罰之後行為，應
    不成立刑法第三百三十九條之二準詐欺罪，併予敘明。核被告所為，係犯刑法第
    三百二十條第一項普通竊盜罪、同法第三百四十六條第一項恐嚇取財罪，所為竊
    盜罪與恐嚇取財罪間，有方法、目的之牽連關係，屬裁判上一罪，應依刑法第五
    十五條牽連犯之規定，應從一重論以恐嚇取財罪處斷。又被告在新竹商銀開戶，
    並不能預期日後是否能竊取到車輛並使車輛所有人將款項匯入該帳戶，且被告復
    否認犯行，是其所犯上開連續行使偽造私文書罪、恐嚇取財罪二罪，係犯意各別
    ，行為互殊，應分論並罰。又被告曾於八十七年間因違反麻醉藥品管理條例案件
    ，經臺灣臺北地方法院以八十七年度易字第一三六七號判決判處有期徒刑三月確
    定，並於八十七年六月三十日易科罰金執行完畢，此有臺灣高等法院被告全國前
    案紀錄表一份附卷可查，其於刑之執行完畢後五年內，再犯本件有期徒刑以上之
    行使偽造私文書及恐嚇取財罪，為累犯，應依法就行使偽造私文書罪遞加重其刑
    ，就恐嚇取財罪部分加重其刑。爰審酌被告之素行不佳、犯罪動機、方法、所生
    危害、年輕力壯不思以正途謀生，竟然竊車並恐嚇車主匯款及行使變造證件避警
    查緝，以及犯後否認犯行、態度不佳等一切情狀，各量處如主文所示之刑，並定
    其應執行之刑。
三、如附表編號一至四所示當票收執聯、存根聯上偽造「戊○○」之署押各一枚共八
    枚、印文各一枚共六枚、桃園縣警察局（八九）桃警局交字第Ｄ九Ａ四八六五號
    舉發違反道路交通管理事件通知單之「移送聯」、「迴覆聯」及「存根聯」上偽
    造之「戊○○」署押各一枚共三枚、新竹國際商業銀行山子頂分行存款相關業務
    申請書上「金融卡領取及啟用」欄、「立約人」欄、印鑑卡「印鑑」欄、印鑑卡
    背面「簽章欄」偽造之「戊○○」印文各一枚共四枚、及該申請書上「立約人」
    欄、印鑑卡背面「簽章欄」偽造「戊○○」之署押各壹枚共二枚，均應依刑法第
    二百十九條之規定沒收。至「新竹國際商業銀行山子頂分行帳戶號碼00000
    000000號，戶名戊○○」存摺一本、該帳戶之「金融卡」一張、雖係戊○○之戶名，然均係新竹商銀核發予被告收執使用，以及附表編號一至四所示當票
    客戶聯四紙，均係被告行使變造特種文書、行使偽造私文書罪所得之物，且為被
    告所有，爰依刑法第三十八條第一項第三款予以沒收，其上偽造之「戊○○」署
    押、印文自毋庸重複諭知沒收。扣案之變造「戊○○」身分證一張，其上換貼被
    告本人之照片，係被告所有且供犯罪所用之物，爰依刑法第三十八條第一項第二
    款之規定沒收。偽造之「戊○○」印章一枚、雖未扣案，然亦無證據證明業已滅
    失，應依刑法第二百十九條之規定沒收。至扣案之六角扳手一支，自製萬能鑰匙
    一支，均非被告所有且非屬違禁物，亦非供被告犯罪所用之物，爰不予宣告沒收
    。另扣案附表編號五所示之當票存根聯一張、桃園縣警察局（八九）桃警局交字
    第Ｄ九Ａ四八六五九四號舉發違反道路交通管理事件通知單被通知人收執聯一張
    ，被告均未在其上偽造署押，而分別係當鋪人員及開單警員職務上所製作，係屬
    真正之文書，亦無庸宣告沒收，均併予敘明。
四、公訴意旨另以被告於附表編號五所示之當票上偽造「戊○○」之署押，係犯刑法
    第二百十六條、第二百十條之行使偽造私文書罪、同法第二百十七條第一項之偽
    造署押罪，惟上開當票「戊○○」之署押係萬安當鋪人員根據被告交付之身分證
    所填載，並非被告所偽造，此有電話紀錄附卷可證，是公訴人認被告於此部分亦
    涉犯刑法第二百十六條、第二百十條之行使偽造私文書罪、同法第二百十七條第
    一項之偽造署押罪云云，尚有未恰，惟公訴人既認此與前揭經本院論罪部分，有
    連續犯裁判上一罪之關係，爰不另為無罪之諭知，併予敘明。
五、公訴意旨又以被告於八十九年九月二十上午八時許，在新竹縣新竹科學園區，竊
    取戊○○所有車牌號碼ＢＮ—七六七七號之自小客車，因認被告此部分亦涉犯刑
    法第三百二十條第一項之普通竊盜罪嫌云云，惟被告堅詞否認涉有上開犯行（見
    九十年度偵字第一四六四號偵查卷第六頁反面），而公訴人亦係僅以被害人戊○○指述失竊情節、車輛作業系統—查詢認可資料一紙及扣案之遭變造之戊○○身
    分證為主要論據，然被害人戊○○指述之失竊情節並無法證明是被告竊取其所有
    之自小客車，且卷附車輛作業系統—查詢認可資料一紙亦無被害人戊○○報案失
    竊之紀錄，至多僅能證明上開自小客車為戊○○所有，是自難憑以在被告身上查
    獲遭變造之戊○○身分證乙節，即據以認定上開自小客車為被告所竊取，惟公訴
    人既認此與前揭經本院論罪之竊盜犯行，有連續犯裁判上一罪之關係，爰不另為
    無罪之諭知，併予敘明。
據上論斷，應依刑事訴訟法第二百九十九條第一項前段、第三百條，刑法第五十六條
、第二百十六條、第二百十條、第二百十二條、第三百四十六條第一項、第三百二十
條第一項、第五十五條、第四十七條、第五十一條第五款、第二百十九條、第三十八
條第一項第二款、第三款，罰金罰鍰提高標準條例第一條前段，判決如主文。
本案經檢察官張中立到庭執行職務。
中      華      民        國      九十一    年    十一    月 二十六   日
                                臺灣桃園地方法院刑事第二庭
                                    審判長法  官   徐培元
                                          法  官   張震武
                                          法  官   許乃文
右正本證明與原本無異。
如不服本判決，應於判決送達後十日內向本院提出上訴狀( 應附繕本 )，上訴於
臺灣高等法院。
                                          書記官   王曉雁
中        華        民        國    九十一    年    十二    月    四    日
附本件論罪科刑法條：
中華民國刑法第二百一十六條
 (行使偽造變造或登載不實之文書罪)
行使第二百十條至第二百十五條之文書者，依偽造、變造文書或登載不實
事項或使登載不實事項之規定處斷。
中華民國刑法第二百一十條
 (偽造變造私文書罪)
偽造、變造私文書，足以生損害於公眾或他人者，處五年以下有期徒刑。
中華民國刑法第三百四十六條
 (單純恐嚇罪)
意圖為自己或第三人不法之所有，以恐嚇使人將本人或第三人之物交付者
，處六月以上五年以下有期徒刑，得併科一千元以下罰金。
以前項方法得財產上不法之利益，或使第三人得之者，亦同。
前二項之未遂犯罰之。
附表：
┌──┬─────┬──────┬───────┬────────────
│編號│  典當時間│  典當地點  │典當物品及金額│   偽造文書方式
├──┼─────┼──────┼───────┼────────────
│一  │89.11.17  │中正當鋪設於│金項鍊一條    │持變造之身分證向當鋪表示
│    │          │桃園市○○路│新臺幣（下同）│是戊○○典當，由當鋪之人
│    │          │四二六號    │六千五百元    │員填寫身分等資料後，被告
│    │          │            │              │在一式三聯之當票上一次偽
│    │          │            │              │造陳建之署押三枚，印文三
│    │          │            │              │枚，其中客戶聯交被告收
│    │          │            │              │執，另收執聯、存根聯由
│    │          │            │              │當鋪存查。
│    │          │            │              │
├──┼─────┼──────┼───────┼────────────
│二  │89.11.18  │同右        │金手鍊、元寶  │同右
│    │          │            │六千二百元    │
├──┼─────┼──────┼───────┼────────────
│三  │89.11.20  │同右        │金戒指一個    │同右
│    │          │            │八百五十元    │
├──┼─────┼──────┼───────┼────────────
│四  │89.12.2   │同右        │金手鍊一條    │持變造之身分證向當鋪表示
│    │          │            │一千八百元    │是戊○○典當，由當鋪之人
│    │          │            │              │員填寫身分等資料後，被告
│    │          │            │              │在一式三聯之當票上一次偽
│    │          │            │              │造陳建之署押三枚，其中客
│    │          │            │              │戶聯交被告收執，另收執聯
│    │          │            │    │、存根聯由當鋪存查。
│    │          │            │              │
├──┼─────┼──────┼───────┼────────────
│五  │89.12.7   │萬安當鋪設於│金戒指一個    │持變造之身分證向當鋪表示
│    │          │桃園市○○街│六百元        │是戊○○典當，由當鋪在當
│    │          │七三號      │              │票上依該身分證資料填陳建
│    │          │            │              │忠之姓名、住址後，將其中
│    │          │            │              │一聯當票交由被告收執，另
│    │          │            │              │一聯存查，並登載在當簿上
└──┴─────┴──────┴───────┴────────────
